臺灣臺中地方法院民事判決　九十三年度訴字第一一一六號
　　原　　　告　庚○○
　　送達代收人　辛○○
　　被　　　告　甲○○即壬○.
右當事人間請求清償債務事件，經本院於民國九十三年八月五日言詞辯論終結，判決
如左：
    主      文
原告之訴駁回。
訴訟費用由原告負擔。
    事      實
甲、原告方面：
  壹、聲明：被告應連帶給付原告新台幣（下同）壹佰萬元，及自支付命令送達被告
      之被繼承人壬○○之翌日（即民國九十三年三月十九日）起至清償日止，按年
      息百分之五計算之利息。
  貳、陳述：
    一原被告壬○○（於九十三年四月四日本件訴訟進行中死亡，原告已依法聲明由
      其繼承人即被告承受訴訟）之子即被告己○○與其妻洪彩琴向原告與原告之妻
      洪楊彩雲借款壹佰萬元，詎事後被告己○○無力還款，乃簽立切結書承諾還款
      ，並由壬○○擔任保證人，然事後並未清償，經原告訴請鈞院判決被告己○○
      應給付壹佰萬元本息確定。惟經原告向稅捐機關查詢，被告己○○名下並無任
      何財產及所得，執行顯無效果，保證人壬○○自應負清償本息之責。而壬○○
      已死亡，爰依保證及繼承之法律關係，請求其繼承人即被告連帶給付壹佰萬元
      及法定遲延利息。
    二本件係被告己○○與其妻洪秀盆到原告家中向原告夫妻借錢，不過當時被告己○○並無職業，係由其妻洪秀盆負責賺錢養家，故應由被告己○○負責返還系
      爭借款。
    三本件借款時及立切結書時，雙方並未約定系爭借款之清償期，依系爭切結書第
      五條約定，被告己○○之薪水所得必須優先償還系爭債務，惟被告己○○一直
      沒有繳稅紀錄，不知其有無工作所得。
  、證據：提出切結書影本、鈞院九十二年度訴字第二一一七號民事判決影本暨確
      定證明書影本、綜合所得稅各類所得查詢清單影本及歸戶財產查詢清單影本各
      一份為證。
乙、被告方面：
  壹、聲明：駁回原告之訴。
  貳、陳述：依系爭切結書所載，立書人為訴外人己○○及洪秀盆，實際上也是他們
      二人出面向原告借錢花用，因此訴外人洪秀盆亦應就系爭借款負責。又壬○○
      已死亡，因其不懂法律，故未辦理拋棄繼承。
    理      由
一、本件原被告壬○○於九十三年四月十四日本件訴訟進行中死亡，經查，壬○○之
    法定繼承人為其夫甲○○、其子己○○及其女丙○○、丁○○、戊○○、乙○○
    等六人，有其繼承系統表、除戶謄本各一份及其繼承人之戶籍謄本六份附卷可稽
    。故原告於九十三年六月十七日具狀聲明由壬○○之繼承人甲○○、己○○、丙○○、丁○○、戊○○、乙○○等人承受壬○○之訴訟，為有理由，應准許之，
    合先敘明。
二、兩造不爭執之事實：
  (一)被告己○○與其妻洪秀盆確有共同向原告與其妻洪彩琴借款壹佰萬元，雙方於借
    款時並未約定清償期。
  (二)被告己○○夫妻於借款後，於九十年六月十五日確有邀同壬○○為保證人簽立系
    爭切結書予原告夫妻。且雙方約定被告己○○所得之薪水，必須優先償還系爭借
    款。
  (三)壬○○已於九十三年四月十四日死亡，而被告為其繼承人，但未依法辦理拋棄繼
    承。
三、本件爭點：
  (一)被告之被繼承人壬○○就系爭借款對原告所負保證責任之範圍為何？
  (二)系爭借款之清償期是否屆至？
四、得心證之理由：
  (一)被告之被繼承人壬○○就系爭借款對原告所負保證之金額為伍拾萬元：
    1.按數人負同一債務或有同一債權，而其給付可分者，除法律另有規定或契約另
      有訂定外，應各平均分擔或分受之。民法第二百七十一條定有明文。
    2.本件被告己○○與其妻洪秀盆係共同向原告與其妻洪彩琴借款壹佰萬元，且事
      後由壬○○簽立系爭切結書，擔任被告己○○夫妻向原告夫妻還款之保證人，
      前均已認定。而本件壹佰萬元借款既係由原告夫妻共同出借給被告己○○夫妻
      ，且屬可分之債權，又雙方間就原告夫妻二人之債權分受並無特別約定，依前
      開說明，即應由原告與其妻洪彩琴平均分受該債權，則原告僅得向被告己○○
      夫妻請求給付該債權之半數即伍拾萬元，故被告之被繼承人壬○○就系爭借款
      對原告所負保證之金額應僅為伍拾萬元。
  (二)系爭借款之清償期尚未屆至：
    1.按清償期，除法律另有規定或契約另有訂定，或得依債之性質或其他情形決定
      者外，債權人得隨時請求清償，債務人亦得隨時為清償。民法第三百十五條定
      有明文。又按當事人預期不確定事實之發生，以該事實發生時為債務之清償期
      者，倘債務人以不正當行為阻止該事實之發生，類推適用民法第一百零一條第
      一項規定，應視為清償期已屆至。最高法院亦著有八十七年台上字第一二○五
      號判例可資參照。
    2.被告己○○夫妻向原告夫妻借貸系爭款項時，雙方並未約定清償期；而被告己○○夫妻於九十年六月十五日邀同壬○○為保證人簽立系爭切結書予原告時，
      雙方係約定被告己○○所得之薪水，必須優先償還系爭借款，前已敘明。再者
      ，衡諸被告己○○夫妻所積欠原告夫妻之債務為壹佰萬元，而一般人之工作所
      得每月應僅為數萬元至十數萬元不等，是應認原告有同意被告己○○以其每月
      工作所得分期償還原告之意。又原告亦陳稱：被告己○○一直沒有繳稅紀錄，
      不知其有無工作所得等語，並提出被告己○○之綜合所得稅各類所得查詢清單
      影本及歸戶財產查詢清單影本一份為證，此亦為被告所不否認，是原告既無法
      證明被告己○○自簽立系爭切結書之日起迄今已有工作所得，揆諸首揭說明，
      應認系爭借款之清償期尚未屆至。
  (三)綜上所述，被告之被繼承人壬○○就系爭借款對原告所負保證之金額僅為伍拾萬
    元，且系爭債務之清償期亦迄未屆至，從而，原告依保證及繼承之法律關係，請
    求壬○○之繼承人即被告連帶給付壹佰萬元，及自支付命令送達被告之被繼承人
    壬○○之翌日（即九十三年三月十九日）起至清償日止，按年息百分之五計算之
    利息，為無理由，應予駁回。
五、據上論結，本件原告之訴無理由，依民事訴訟法第七十八條，判決如主文。
中　　　華　　　民　　　國　　九十三　　年　　　八　　　月　　 十九　　 日
                                    臺灣臺中地方法院民事第四庭
~B法　　　官　許秀芬
右為正本係照原本作成
如不服本判決，應於判決送達後二十日內，向本院提出上訴狀。
中　　　華　　　民　　　國　　九十三　　年　　　八　　　月　　 十九　　 日
~B法院書記官
